臺灣高等法院刑事判決　　　　　　　　100年度上易字第199號
上　訴　人　臺灣板橋地方法院檢察署檢察官
被　　　告　范泳俊
上列上訴人因被告贓物案件，不服臺灣板橋地方法院99年度易字
第1897號，中華民國99年10月29日第一審判決（起訴案號：臺灣
板橋地方法院檢察署99年度偵字第3287號），提起上訴，本院判
決如下：
    主  文
上訴駁回。
    理  由
一、公訴意旨略以：被告范泳俊明知車牌號碼9633-QJ 號車牌2
    面，係來路不明之贓物，竟於民國98年3 月間某時許，自姓
    名年籍不詳之人處收受，並將上開車牌2 面，懸掛於其所有
    之車牌號碼EZ-8257 號自小客車上。嗣於98年3 月23日0 時
    40分許，在桃園縣桃園市○○街與北新街，經警查獲被告駕
    駛上開車輛，始悉上情，因認被告涉犯刑法第349 條第1 項
    之收受贓物罪嫌等語。
二、按犯罪事實應依證據認定之，無證據不得認定犯罪事實；不
    能證明被告犯罪或其行為不罰者應諭知無罪之判決。刑事訴
    訟法第154 條第2 項及第301 條第1 項分別定有明文。因告
    訴人之告訴，係以使被告受刑事訴追為目的，是其陳述是否
    與事實相符，自應調查其他證據以資審認。倘被害人之陳述
    無瑕疵，且就其他方面調查亦與事實相符，即足採為科刑之
    基礎。反之，其陳述尚有瑕疵，在未究明前，則不得採為論
    罪科刑之根據，否則難認為適法。最高法院52年臺上字第13
    00號及61年臺上字第3099號分別著有判例。再者，認定不利
    於被告之事實，應依積極證據，倘積極證據不足為不利於被
    告事實之認定時，即應為有利於被告之認定，自不必有何有
    利之證據。事實之認定應憑證據，如未能發現相當證據，或
    證據不足以證明，即不能以推測或擬制之方法，以為裁判基
    礎。而認定犯罪事實所憑之證據，包括直接證據與間接證據
    。無論直接或間接證據，其為訴訟上之證明，須於通常一般
    之人均不致有所懷疑，可得確信其為真實之程度者，始可據
    為有罪之認定。最高法院30年上字第816 號、40年臺上字第
    86號及76年臺上字第4986號分別著有判例。
三、公訴人認被告范泳俊涉有上開收受贓物犯行，無非係以被告
    於警詢及偵查中之供述；車牌號碼9633-QJ 號車牌失竊之唯
    讀案件基本資料1 份，及現場查獲之照片9 張等為其主要論
    據。訊據被告堅決否認有何收受贓物犯行，辯稱：伊當時知
    道車牌號碼9633-QJ 號車子是綽號「毛毛」李俊毅的，而車
    牌號碼9633-QJ 號車牌2 面是李俊毅借給伊使用的，伊並不
    知道真正車主是黃馨美，案發後伊才知道李俊毅把車子過戶
    給黃馨美等語。
四、經查：
（一）卷附之車牌號碼9633-QJ 號車牌失竊之唯讀案件基本資料
      1 份（見臺灣桃園地方法院檢察署98年度偵字第7265號偵
      查卷第28頁），固記載9633-QJ 號自用小客車的車主黃馨
      美於98年3 月21日向臺北縣政府警察局蘆洲分局蘆洲派出
      所報案，而報案內容為汽車車牌2 面於98年3 月1 日下午
      2 時，在臺北縣三重市○○路○ 段失竊，惟報案人即被害
      人黃馨美除向警方報案，並經警為前揭報案記錄外，尚未
      因此案接受警詢製作筆錄或檢察官偵訊。而證人即被害人
      黃馨美於原審審理時乃到庭結證稱：被告是伊朋友李俊毅
      的朋友，李俊毅以前是伊的男友。伊不知道這2 面車牌是
      何時、何地如何失竊的？是在報案前1 個多月、2 個月，
      在臺北縣三重市○○路○段失竊，因為伊不太確定詳細地
      點及失竊位置，只能大概。車子不是伊在開，為何會失竊
      伊什麼都不知道，當時車子是李俊毅在開，他跟伊說他好
      像大牌拆給范泳俊吧，但是伊不知道，所以伊就去報案，
      伊報案之後才知道是李俊毅拆給范泳俊的。‧‧‧李俊毅
      綽號是「毛毛」，是李俊毅跟伊說車子的2 面車牌是在三
      重市○○路○段失竊的，李俊毅沒有跟伊說是將車子停在
      何處，而車牌失竊的，因為是李俊毅拿給范泳俊的。伊是
      在98年3 月21日報案之前就發現該車車牌失竊的，伊就去
      報案。應該是李俊毅跟伊說，他有打電話跟范泳俊要車牌
      ，伊不確定他們之間溝通的最後結果是如何，但伊知道在
      聯絡過程中李俊毅最後沒有拿到車牌，所以伊就去報案了
      。李俊毅跟伊說他有打電話跟范泳俊要車牌，是在98年3
      月21日伊報案前，李俊毅當時沒有向伊解釋車牌為何在范
      泳俊那裡。李俊毅是在伊98年3 月21日報案前，跟伊說他
      大牌拆給范泳俊，是伊發現9633 -QJ這部車子的大牌沒有
      懸掛在車上，9633 -QJ這部車子原來是李俊毅的車子，後
      來他買了1 部新的車子，他就把9633-QJ 過戶給伊，剛過
      戶給伊的那段時間還是他在使用等語（見原審卷第104-10
      7 頁），據此，足認9633-QJ 號自用小客車之車主原為黃
      馨美的男友李俊毅，於車子過戶為黃馨美所有後，確實仍
      由李俊毅在使用，而在98年3 月21日黃馨美向派出所報案
      上開9633 -QJ號車牌2 面失竊之前，係因黃馨美發現該車
      牌2 面沒有懸掛在車上之事，李俊毅則向黃馨美表示其將
      車牌拆給了范泳俊，李俊毅並向黃馨美稱其有打電話向范
      泳俊要車牌，然黃馨美並不確知他們之間溝通的最後結果
      是如何，但因在聯絡過程中李俊毅最後並沒有拿到車牌，
      所以黃馨美就去報案等情，職是，被告所辯上開9633-QJ
      號車牌2 面係其向黃馨美的男友即綽號「毛毛」之人借得
      一節，尚非子虛，亦無法僅以上開車牌失竊之唯讀案件基
      本資料，即認定被告有上開收受贓物犯行。
（二）再者，被告迭於警詢、偵查中均供稱上開9633 -QJ號車牌
      2 面係伊向綽號「毛毛」之人所借得等語，而證人李俊毅
      亦於本院審理時結證稱：9633-QJ 之車牌2 面是伊借給被
      告的，9633-QJ 車牌是車主黃馨美的，但車子都是伊在開
      ，黃馨美當時是伊女朋友。伊把車牌借給被告，黃馨美一
      開始不知情，是伊要跟被告要車牌，但是找不到被告的時
      候，黃馨美才知道，黃馨美是何時報失竊，因為事情很久
      ，伊忘記了，是在伊跟被告要車牌之後，伊跟被告要不到
      車牌，黃馨美才去報失竊。‧‧當時她很生氣說車牌怎麼
      可以隨便借人，是她的名字，如果人家拿車牌去做壞事怎
      麼辦。因為被告的車子不曉得什麼原因沒有車牌，跟伊借
      車牌，當時被告是說要下去南部一、兩天，跟伊說用完車
      牌就馬上還伊。伊綽號是毛毛、小毛等語明確（見本院卷
      第67頁），並核與證人黃馨美前開證述情節要無未合，益
      徵被告上開所供應屬可採，從而，被告自綽號「毛毛」之
      李俊毅處借得而收受上開9633 -QJ號車牌2 面時，該車牌
      2 面顯非被害人黃馨美失竊中之贓物一節，可以認定，則
      公訴意旨指被告涉犯本件收受贓物罪，即乏所據。
（三）至卷附之現場查獲照片9 張（見上開偵查卷第32-36頁）
      ，僅足以證明案發當日被告在其所有之自用小客車上懸掛
      9633-QJ 號車牌2 面為警查獲一情，尚無法據之逕認上開
      車牌2 面係被告明知為來路不明之贓物，而自姓名年籍不
      詳之人處收受，是難以憑上開現場查獲之照片，即為被告
      不利之認定。
（四）綜上所述，檢察官所舉事證，尚無從說服本院形成被告確
      有收受贓物犯行之心證，復無其他積極事證足以證明被告
      有檢察官所指之犯行，揆諸前開法條規定及判例意旨，自
      應為被告無罪之諭知。
五、原審以公訴意旨指被告犯收受贓物罪，嫌有未洽，被告前揭
    所辯應堪採信，此外，本件復查無其他積極證據足以證明被
    告有何收受贓物犯行，而為無罪之諭知，經核洵無違誤。檢
    察官上訴意旨略以：按刑法第349 條所謂之「贓物」，係指
    實施財產犯罪之不法行為所取得之財物；而屬財產犯罪之竊
    盜罪，則係指未經持有人同意，破壞他人對物的持有關係，
    而建立新的持有關係。經查：車牌號碼9633- QJ號自用小客
    車之所有權人為黃馨美，且其確於98年3 月21日向臺北縣政
    府警察局蘆洲分局蘆洲派出所報案該車車牌2 面失竊之事實
    ，業經原審認定在案。而據證人即被害人黃馨美於原審審理
    時之證詞，已堪認李俊毅未經黃馨美同意，而破壞黃馨美對
    於車號9633- QJ車牌之持有關係，當構成刑法之竊盜罪，是
    原審認該車牌2 面並非贓物，即失其論據。從而，李俊毅竊
    取所得之上開車牌2 面既屬贓物，而被告明知李俊毅未經黃
    馨美同意竊得車牌，卻仍收受之，當有贓物罪之認識及犯意
    ，然此爭點為原審所未為清楚交代處，實有判決理由不備之
    嫌。再者，被告始終辯稱本案該車牌2 面係從綽號「毛毛」
    之男姓友人所借得，而經證人黃馨美證稱「毛毛」即為其67
    年次之男友李俊毅，是該重要關鍵證人既已得特定，應認亦
    有傳喚該證人李俊毅之必要，否則容任事實陷於真偽不明之
    狀態，亦有未盡調查能事之嫌。是原審認定事實及適用法律
    有上述之違法，自難認原判決妥適，請撤銷原判決，另為適
    當之判決等語。惟按證據之取捨與證據之證明力如何，均屬
    事實審法院得自由裁量、判斷之職權，茍其此項裁量、判斷
    ，並不悖乎通常一般人日常生活經驗之定則或論理法則，又
    於判決內論敘其何以作此判斷之心證理由者，即不得任意指
    摘其為違法。茲原判決已詳敘就卷內證據調查之結果，而為
    綜合判斷、取捨，認檢察官所提前揭各項證據不足採為證明
    被告有其所指之上開收受贓物犯行，其得心證的理由已說明
    甚詳，且所為論斷從形式上觀察，亦難認有違背經驗法則、
    論理法則，或有其他違背法令之情形，自不容任意指為違法
    。況證人李俊毅就其出借上開9633-QJ 號車牌2 面予被告之
    經過情形，業於本院審理時結證述甚詳如前，且依前述，被
    告於向證人李俊毅借得上開9633-QJ 號車牌2 面時，該車牌
    2 面係由證人李俊毅經車主黃馨美之同意使用中，即具有合
    法之持有關係，則證人李俊毅出借上開9633-QJ 號車牌2 面
    予被告之行為，自尚無破壞車主黃馨美對於車號9633- QJ車
    牌之持有關係，更不得逕認被告所借得之上開9633-QJ 號車
    牌2 面為竊盜所得之贓物，從而，檢察官提起本件上訴，仍
    執前開情詞為爭執，並對於原審取捨證據及判斷其證明力職
    權之適法行使，仍持己見為不同之評價，而指摘原判決不當
    ，並未進一步提出積極證據以實其說，自難認有理由，應予
    以駁回。
據上論斷，應依刑事訴訟法第368條，判決如主文。
本案經檢察官陳玉珍到庭執行職務。
中    華    民    國   100    年    5     月    12    日
                    刑事第十二庭審判長法  官  蔡永昌
                                      法  官  蘇隆惠
                                      法  官  王美玲
以上正本證明與原本無異。
不得上訴。
                                      書記官  蔡儒萍
中    華    民    國   100    年    5     月    12    日